【裁判字號】    97,訴,2723
【裁判日期】    980615
【裁判案由】    偽造文書等
【裁判全文】
臺灣臺中地方法院刑事判決              97年度訴字第2723號
公  訴  人  臺灣臺中地方法院檢察署檢察官
被      告  丙○○
            辛○○
上列被告等因偽造文書等案件，經檢察官提起公訴（96年度偵續
一字第15號、第69號），本院判決如下：
    主    文
丙○○、辛○○，均無罪。
    理    由
一、公訴意旨略以：(一)、被告丙○○與甲○○（原名王套棟，下
    同）、戊○○及另1名真實姓名年籍不詳之成年男子，共同
    基於為自己不法所有意圖及詐欺取財之概括犯意聯絡，明知
    告訴人劉己○○（後更名為己○○）之夫劉繼志於民國84年
    7月初某日，透過戊○○介紹認識甲○○，向華南商業銀行
    臺中民族路分行（下稱華南銀行民族路分行）申請貸款，由
    告訴人劉己○○擔任劉繼志該貸款之連帶保證人（該筆貸款
    因故未被華南銀行民族路分行准許），並無擔任被告丙○○
    向華南銀行民族路分行貸款保證人之意；竟於84年7月25日
    ，由被告丙○○出名擔任人頭借款人，再以不知情之林杰正
    （丙○○之弟）及劉己○○名義為連帶保證人，向華南銀行
    民族路分行申請信用貸款新臺幣（下同）150萬元，期間半
    年，並由不詳人士將相關貸款資料送至華南銀行民族路分行
    ，而以此方式施用詐術，嗣由不知情之貸款承辦人員庚○○
    受理，擔任該貸款案件主辦，庚○○再將相關資料交由不知
    情之徵信人員吳自勤、何征吉（另經公訴人為不起訴處分確
    定）受理該貸款徵信。華南銀行民族路分行貸款承辦人員僅
    以貸款申請書上所載借款人、連帶保證人之資料進行徵信，
    並未查悉劉己○○根本不認識借款人丙○○，且未同意擔任
    被告丙○○貸款之連帶保證人，華南銀行民族路分行所有貸
    款人員皆以被告丙○○之貸款申請書連帶保證人欄上填載劉
    己○○，即誤認劉己○○有為被告丙○○作保之意思，而以
    書面審查，並經該分行襄理黎振通、副理王文雄、經理張逢
    春予以審查核准通過。該貸款案核准後，華南銀行民族路分
    行即透過甲○○、戊○○通知該筆貸款借款人及連帶保證人
    到華南銀行民族路分行進行對保，並由庚○○負責對保事宜
    。劉繼志、劉己○○受甲○○通知後，亦皆誤認是為劉繼志
    申請之貸款對保，隨於84年7月29日，前往華南銀行民族路
    分行辦理對保，並寫下份數不詳之空白借據、授信約定書、
    約定書、放款印鑑卡等貸款保證人之對保資料，對保時華南
    銀行民族路分行對保人員庚○○疏未告知劉己○○是為何借
    款人作保，亦未告訴劉己○○是為借款人丙○○貸款擔任連
    帶保證人，而僅以貸款申請書上所載之連帶保證人係劉己○○，即認為劉己○○係借款人丙○○之連帶保證人，而對劉
    己○○進行對保。至該貸款案之人頭借款人丙○○經戊○○
    通知，連帶保證人林杰正則經不詳人士通知，皆於84年7月3
    1日，前往華南銀行民族路分行對保，亦由華南銀行民族路
    分行貸款人員庚○○辦理對保程序，被告丙○○並開立活期
    儲蓄存款帳戶。對保完成後，華南銀行民族路分行即將150
    萬元貸款撥入被告丙○○之活儲帳戶中。(二)、被告丙○○貸
    款案，於正常繳息4個月後，即發生繳息不正常。85年1月底
    ，被告丙○○之上開貸款到期，華南銀行民族路分行放款人
    員以被告丙○○所留之住家電話通知被告丙○○展期。被告
    丙○○與1名真實姓名年籍不詳之成年男子，基於同前之概
    括犯意聯絡，於85年2月7日，未經告訴人劉己○○之同意，
    即在被告丙○○貸款展期申請書上填載虛偽之連帶保證人劉
    己○○資料，再由某真實姓名年籍不詳男子，將被告丙○○
    展期資料送至華南銀行民族路分行辦理展期，而以此方式施
    用詐術，致華銀民族路分行承辦被告丙○○貸款展期之所有
    核貸人員，仍未查悉劉己○○未同意當被告丙○○之連帶保
    證人，皆以被告丙○○之貸款展期申請書連帶保證人欄填寫
    劉己○○，誤認劉己○○有為被告丙○○作保之意，而以書
    面審查，並經不知情之經辦何征吉、主辦庚○○、襄理陳維
    信（另為不起訴處分）、經理黃宗訓書面審查核准，並由某
    真實姓名年籍不詳之人持84年8月間偽刻之「劉己○○」之
    印章，在85年2月8日之被告丙○○展期借據上蓋章，再將被
    告丙○○貸款展期借據送至華銀民族路分行辦理展期。嗣經
    不知情之借據核章人員陳中和（另為不起訴處分）發現借據
    上所蓋印文與先前劉己○○對保所留之印鑑印文不符，即以
    被告丙○○所留住家電話通知丙○○印鑑不符；接獲該電話
    之某真實姓名年籍不詳之人自稱「林先生」，即將劉己○○
    於84年7月29日對保時所留之空白借據，請丙○○、林杰正
    簽名、蓋章後，再填上85年2月8日之日期，而偽造借據完成
    ，約2週後將該85年2月8日之被告丙○○借據寄至華南銀行
    民族路分行，華南銀行民族路分行則於85年2月8日，先行將
    被告丙○○之150萬元之信用貸款，以借新還舊之方式辦理
    展期。被告丙○○貸款案於展期後1個月即繳息不正常，並
    只繳納展期4期利息後，即未再繳息而發生逾期。(三)、被告
    辛○○與上開丙○○貸款案之中真實姓名年籍不詳之成年男
    子及另1真實姓名年籍不詳之「莊」姓男子，共同基於為自
    己不法所有之意圖及詐欺取財之概括犯意聯絡，明知劉己○○之夫劉繼志於84年7月初某日，向華南銀行民族路分行申
    請貸款，由告訴人劉己○○擔任劉繼志該貸款之連帶保證人
    （該筆貸款因故未被華南銀行民族路分行准許），並無擔任
    被告辛○○向華南銀行民族路分行貸款保證人之意，竟於84
    年7月29日，由被告辛○○出名擔任人頭借款人，以不知情
    之周淑珍及劉己○○為連帶保證人，向華南銀行民族路分行
    申請信用貸款150萬元，期間半年，並由不詳人士將相關資
    料送至華南銀行民族路分行，而以此方式施用詐術，由不知
    情之貸款承辦人員庚○○受理，庚○○再將相關資料交由不
    知情之徵信人員吳自勤、何征吉受理該貸款徵信，庚○○則
    為該貸款案之主辦。華南銀行民族路分行貸款承辦人員僅以
    貸款申請書上所載借款人、連帶保證人之資料進行徵信，並
    未查悉劉己○○不認識借款人辛○○，且未同意當被告辛○○之連帶保證人，華南銀行民族路分行所有承辦貸款人員皆
    以辛○○之貸款申請書連帶保證人欄上有填寫劉己○○，誤
    認劉己○○有為辛○○作保之意，而以書面審查，並經不知
    情之該分行襄理黎振通、副理王文雄、經理張逢春予以書面
    審查核准通過。該貸款案核准後，華南銀行民族路分行即通
    知辛○○進行對保（因周淑珍前於84年7月13日，有另件貸
    款已對保，劉己○○亦於84年7月29日之丙○○貸款中已對
    保，故華南銀行民族路分行未再通知周淑珍、劉己○○辦理
    對保），被告辛○○即於84年8月23日，前往華南銀行民族
    路分行辦理對保事宜，並在借據簽名蓋章，再由不詳人士持
    周淑珍之印章在辛○○借據上之連帶保證人簽名蓋章而偽造
    之，因劉己○○為被告辛○○之連帶保證人係不實在，且被
    告辛○○等人並未有劉己○○與華南銀行民族路分行對保時
    在授信約定書所約定之印鑑，故由被告辛○○與不詳人士共
    同基於偽造文書之犯意聯絡，由不詳人士偽刻「劉己○○」
    之印鑑，再由不詳人士持偽刻之「劉己○○」印鑑在被告辛○○之借據上連帶保證人偽簽劉己○○署名並蓋用印文。被
    告辛○○完成借據之借款人及連帶保證人之簽名蓋章後，即
    於84年8月25日，請華南銀行民族路分行撥款。撥款時華南
    銀行民族路分行貸款印鑑卡（即授信約定書所約定之印鑑）
    保管人員楊彩鑾疏未注章被告辛○○借據上之連帶保證人「
    劉己○○」之印文與劉己○○之貸款印鑑卡上印文不符，即
    在借據之印鑑相符欄上蓋章，表示該等印鑑相符，再送上級
    主管核可後而完成撥款程序，將150萬元撥入被告辛○○之
    活儲帳戶中。被告辛○○取得上開款項後，將其中一部分之
    款項交給「莊」姓之真實姓名年籍不詳之成年男子。(四)、被
    告辛○○於84年8月25日之信用貸款案，於正常繳息1個月後
    ，即繳息不正常，且只繳了4個月利息，後2期之利息並未繳
    納（直到85年3月26日於展期時才繳納）。85年2月底，被告
    辛○○貸款案件到期，華南銀行民族路分行放款人員通知被
    告辛○○展期，被告辛○○與某真實姓名年籍不詳男子，基
    於同上概括犯意聯絡，於85年3月7日，未經劉己○○之同意
    ，在被告辛○○貸款展期申請書連帶保證人欄填寫劉己○○
    資料，再由某真實姓名年籍不詳男子，將被告辛○○展期資
    料送至華南銀行民族路分行辦理展期而以此方式施用詐術。
    華銀民族路分行承辦辛○○貸款展期之所有核貸人員，仍未
    查悉劉己○○未同意當被告辛○○之連帶保證人，皆以被告
    辛○○之貸款展期申請書連帶保證人欄上填寫劉己○○，誤
    認劉己○○有為被告辛○○作保之意思，而以書面審查，並
    經不知情之經辦何征吉、主辦庚○○、襄理陳維信、經理黃
    宗訓核准；並由某真實姓名年籍不詳之人持84年8月間偽刻
    之「劉己○○」之印章，在85年3月26日之辛○○展期借據
    上蓋章，再將辛○○貸款展期借據送至華南銀行民族路分行
    辦理展期，借據核章人員陳中和並未實際核對印鑑卡，僅以
    84年8月25日之借據所蓋印章核對相符，即進行借新還舊之1
    50萬元信用貸款展期。辛○○於展期後第1個月即繳息不正
    常，並於繳息2期後即未再繳納。嗣華南銀行民族路分行依
    本院民事執行命令對劉己○○在華南銀行豐原分行存款執行
    扣款，劉己○○於92年10月6日，發覺在其華南銀行豐原分
    行之存款減少，向該分行查詢，並向華南銀行民族路分行調
    閱丙○○、辛○○貸款資料後，始知悉上情。因認被告丙○○、辛○○分別涉有刑法第216條、第210條之行使偽造私文
    書罪及刑法第339條第1項之第詐欺取財罪嫌等語。
二、按犯罪事實應依證據認定之，無證據不得認定犯罪事實；不
    能證明被告犯罪者，應諭知無罪之判決，刑事訴訟法第154
    條第2項、第301條第1項分別定有明文。又認定不利於被告
    之事實須依積極證據，苟積極證據不足為不利於被告事實之
    認定時，即應為有利被告之認定，更不必有何有利之證據，
    最高法院30年上字第816號判例可資參照。
三、公訴意旨認被告丙○○、辛○○涉有行使偽造私文書及詐欺
    取財罪行，無非以告訴人己○○及其夫婿劉繼志於偵查中之
    證述、被告2人向華南銀行民族路分行貸款150萬元之展期續
    借借據上之劉己○○簽名與印文，與告訴人於84年7月29日
    所簽立之授信約定書、約定書上之劉己○○簽名與印文不符
    為其主要論據。訊據被告丙○○、辛○○均堅決否認有何犯
    行，被告丙○○辯稱：其係幫其姊姊丁○○貸款，其餘的事
    情其不清楚，其只有在填寫借據時有到華南銀行民族路分行
    ，之後就沒有再去了，且其也不認識銀行的人，其也未曾見
    過己○○，貸款撥下來以後也是丁○○處理，其不知情云云
    。被告辛○○則辯稱：其因為想開卡拉OK店，才向華南銀行
    民族路分行辦理信用貸款的，借款當時認識周淑珍，但不認
    識劉己○○，是戊○○介紹劉己○○給其認識的，周淑珍當
    時有談好條件，如果銀行核貸下來的話，要轉借給她30萬元
    ，對保時是在華南銀行民族路分行二樓辦理的，劉己○○有
    在場，其對於展延的事則沒有印象等語。經查：
(一)、被告丙○○係於84年7月25日向華南銀行民族路分行申請信
    用貸款150萬元，於84年7月31日簽立授信約定書及約定書各
    1份，華南銀行民族路分行授信小組則於84年7月27日召開授
    信小組會議，決議同意辦理，被告丙○○並於84年7月31日
    簽立借據，華南銀行民族路分行隨即於84年7月31日撥款150
    萬元入被告丙○○在華南銀行之帳戶，嗣繳納5期利息後，
    並於85年2月7日簽立授信申請書辦理展期獲准後，於85年2
    月8日再重新簽立借據，展延後僅繳了3個月之利息後即未繳
    納，華南銀行民族路分行乃於85年9月10日將該貸款案轉催
    收（而上開借據及展期借據上均載明劉己○○及林杰正為連
    帶保證人）等情，有授信申請書影本2份、被告丙○○簽立
    之授信約定書及約定書影本各1份、劉己○○簽立之授信約
    定書影本1份、借據影本2份、華南銀行民族路分行授信小組
    會議紀錄影本1份、放款收回記錄影本2份、被告丙○○之華
    南銀行帳戶存款往來明細表影本1份、華南銀行轉帳收入傳
    票及轉帳支出傳票影本各1份、丙○○之個人資料表影本1份
    、丙○○之華南商業銀行信用調查表影本1份、劉己○○之
    華南商業銀行信用調查表影本1份在卷可稽，並有該貸款案
    之逾期放款戶檔案夾可資佐證（外放）。嗣上開借款屆期未
    清償，經華南銀行以被告丙○○、劉己○○及林杰正為共同
    被告，訴請給付借款，經本院於86年4月15日以86年度訴字
    第194號判決被告丙○○與劉己○○、林杰正應連帶給付華
    南銀行150萬元，及自85年6月8日起至清償日止，按年息百
    分之9.5計算之利息，並自85年7月9日起至清償日止，在6
    個月以內給付者，按上開利率百分之10，超過6個月者按上
    開利率百分之20計算之違約金確定，有本院上開民事判決及
    確定證明書影本各1份在卷可稽。
(二)、被告辛○○係於84年7月29日向華南銀行民族路分行申請信
    用貸款150萬元，於84年8月23日簽立授信約定書及約定書各
    1份，華南銀行民族路分行授信小組於84年8月23日召開授信
    小組會議，決議同意辦理，被告辛○○乃於84年8月25日簽
    立借據，華南銀行民族路分行隨即於84年8月25日撥款150萬
    元入被告辛○○在華南銀行之帳戶，嗣繳納4期利息後，復
    於85年3月7日填具授信申請書申請展期，獲准展期後，又於
    85年3月26日重新簽立借據，展延後僅繳了3個月之利息後即
    未繳納，華南銀行民族路分行乃於85年9月10日將該貸款案
    轉催收，而上開借據及展期借據上均載明劉己○○及周淑珍
    為連帶保證人等情，此有授信申請書影本2份、被告辛○○
    簽立之授信約定書及約定書影本各1份、劉己○○簽立之授
    信約定書及約定書影本各1份、借據影本2份、華南銀行民族
    路分行授信小組會議紀錄影本1份、放款收回記錄影本2份、
    被告辛○○之華南銀行帳戶存款往來明細表影本1份、華南
    銀行轉帳收入傳票及轉帳支出傳票影本各1份、辛○○個人
    資料表影本1份、辛○○之華南商業銀行信用調查表影本1份
    、劉己○○之個人資料表及華南商業銀行信用調查表影本各
    1份在卷可按，並有該貸款案卷之逾期放款戶檔案夾可資佐
    證（外放）。嗣上開借款屆期未清償，經華南銀行以被告辛○○、劉己○○及周淑珍為共同被告，訴請給付借款，經本
    院於86年3月25日以85年度訴字第3122號判決被告辛○○與
    劉己○○、周淑珍應連帶給付華南銀行150萬元，及自85 年
    5月26日起至清償日止，按年息百分之9.5計算之利息，並自
    85年6月27日起至清償日止，在6個月以內給付者，按上開利
    率百分之10，超過6個月者按上開利率百分之20計算之違約
    金確定，有本院上開民事判決及確定證明書影本各1份在卷
    可稽。
(三)、被告2人互不相識，亦與告訴人己○○及其夫婿劉繼志不相
    認識，而被告2人均為上開各150萬元信用貸款之名義借款人
    （即俗稱之「人頭」），業據被告2人於偵查中供述明確。
    則本件所應審究者在於：(1)、告訴人己○○於84年7月29日
    所簽立之授信約定書、約定書等文件，是否確係為劉繼志任
    負責人之新方興業股份有限公司向華南銀行民族路分行申貸
    而擔任連帶保證人所簽署？(2)、告訴人是否有為上開被告2
    人之各150萬元信用貸款擔任連帶保證人之意思與法律行為
    ？本院經審酌卷證，認新方興業股份有限公司應未向華南銀
    行民族路分行申請貸款，抑或縱曾申請貸款亦早已確認無法
    獲得核貸，且告訴人應有擔任被告2人上開各150萬元信用貸
    款案之連帶保證人（茲如後述理由）。
(四)、華南銀行民族路分行職員何征吉於偵查中陳稱：84年間並未
    受理新方興業股份有限公司之貸款申請案等語（95年度偵續
    字第104號卷(一)第46頁），證人庚○○亦於偵查中證稱：並
    無辦理過新方興業股份有限公司之貸款案件等語（97年度偵
    續字第157號卷第22頁）。且華南銀行民族路分行並無新方
    興業股份有限公司及劉繼志之借款人，83、84年間是否有提
    出申請貸款已無相關保存資料可供查詢，有該分行97年1月2
    8日（97)華中民放字第035號函附於偵查卷可按（96年度偵
    續一字第69號卷第32頁）。又劉繼志業於偵查中陳稱：「我
    是公司名義新方興業股份有限公司及我個人名義貸款，是在
    84年3、4月左右，但貸款沒有下來，資料並沒有取回。」、
    「我是84年8月14日跳票，在我印象中是3、4月去辦貸款，
    所以應該有間隔3、4個月的時間。」、「我當初委託王套棟
    申辦貸款時，有交給王套棟下列證件資料．．．」、「交給
    王套棟的資料是在84年2月份左右。」等語，則劉繼志縱使
    曾以新方興業股份有限公司之名義向華南銀行民族路分行申
    辦貸款，時間亦為84年3、4月間，且既已知貸款未經同意核
    貸，又如何於84年7月29日為新方興業股份有限公司之借貸
    簽立借據及對保？
(五)、劉繼志為新方興業股份有限公司之負責人，劉己○○則為該
    公司之董事，此有公司變更事項登記卡及董事、監察人名單
    影本各1份附於偵查卷可按。告訴人己○○指稱：其係與其
    夫劉繼志一同前往華南銀行民族路分行辦理對保，借款人為
    劉繼志任負責人之新方興業股份有限公司，劉繼志亦為連帶
    保證人等語；而劉繼志亦證稱其也有在文件上簽名等語，則
    衡諸情理，劉繼志果係以其經營之新方興業股份有限公司向
    華南銀行民族路分申請貸款獲准，則其應係攜帶該公司及其
    本人之印鑑章前往對保，而告訴人己○○及劉繼志亦應同在
    新方興業股份有限公司為借款人之借據上簽章，當無僅有劉
    己○○單獨簽章之借據存在而遭挪用之可能。
(六)、上開被告丙○○於84年7月25日提出之授信申請書上已載明
    劉己○○、林杰正為連帶保證人；又上開被告辛○○於84年
    7月29日提出之授信申請書上亦已載明劉己○○、周淑珍為
    連帶保證人。被告丙○○、辛○○僅係本件各150萬元信用
    貸款之名義借款人，彼此間互不相識，亦均不認識告訴人己○○及其夫婿劉繼志，且告訴人己○○於84年7月29日在華
    南銀行民族路分行所簽寫之資料文件亦係由華南銀行民族路
    分行承辦人員保管持有中，則衡諸情理，被告2人又如何能
    擅自取得並加以挪用？而劉己○○之文件更同時出現在互不
    相識之被告2人貸款文件內？且依被告丙○○上開貸款初放
    借據（84年7月31日）及補正後之展期續借借據（85年2月8
    日）上劉己○○簽名及蓋印處、地址書寫之文字排序觀之，
    2者明顯不同，應係不同時期所製作，故檢察官認該補正之
    展期續借借據係挪用告訴人於84年7月29日簽立之空白內容
    借據等情，應與客觀事實不符。
(七)、劉繼志曾於84年7月21日，在戊○○之見證下，代表新方興
    業股份有限公司與王套棟（即甲○○）簽訂協議書，雙方於
    第1、3、5點分別約定：「王套棟在劉繼志之配合下，於1個
    月內投入3百萬元，3個月內再投入7百萬元，並由劉繼志讓
    出登記資本額之1半股權給王套棟。」、「雙方共同擁有新
    方興業公司之一切權利義務」、「王套棟負責財務之調度與
    資金之良性支援。」此有協議書影本1份附於偵查卷可參（
    96年度偵續一字第69號卷第59頁）。顯見甲○○與劉繼志間
    非如公訴人所指僅係介紹劉繼志向華南銀行民族路分行申貸
    之關係而已，且新方興業股份有限公司、劉繼志本人於當時
    應當已無從自金融機構貸得款項，否則，劉繼志逕以其本人
    名義或新方興業股份有限公司名義向金融機構告貸即可，又
    何需引進外人資金而將公司1半股權讓予甲○○並與甲○○
    共享公司之一切權利義務。此益徵告訴人己○○證稱其於84
    年7月29日前往華南銀行民族路分行簽寫文件係為新方興業
    股份有限公司貸款案擔任連帶保證人一節，應屬不實。故本
    件當係戊○○、甲○○以投資劉繼志之新方興業股份有限公
    司為名目，誘使劉繼志與甲○○簽立上開協議書，並由戊○○找來被告丙○○及由甲○○找來被告辛○○充當各150萬
    元信用貸款之人頭借款人（此合計金額與上開約定書第1點
    由甲○○於1個月內投入3百萬元之金額相符），再由戊○○
    、甲○○以上開協議之約定，要求劉繼志配合資金調度，故
    由告訴人己○○擔任被告丙○○、辛○○之借款保證人，嗣
    或因甲○○未依約投入資金，新方興業股份有限公司亦因未
    獲資金奧援而致支票跳票，劉繼志、己○○始知受騙，亦因
    上開借款未依約返還，且己○○因擔任上開借款之連帶保證
    人，致其財產遭華南銀行民族路分行強制執行，遂提起本件
    告訴。
(八)、告訴人己○○對於上開84年7月29日之授信約定書、約定書
    上「劉己○○」之簽名及印文，始終自承為其本人所書寫及
    蓋印，此據告訴人己○○於偵查中及本院審理時證述在卷。
    而本件被告丙○○84年7月31日之借據上關於連帶保證人欄
    內「  己○○」之簽名與告訴人己○○在上開授信約定書、
    約定書上「  己○○」之簽名及印文，互核筆跡之運筆、勾
    勒、筆勢及印文之字體、大小、刻痕等，客觀上肉眼即可辨
    識係為相同，且告訴人己○○於偵查中亦證稱：「（提示84
    年7月31日借據，該簽名及印鑑是否你的？）是，因為筆跡
    是我的，印章部分我之前有放大可認出。」等語（96年度偵
    續字第157號卷第31頁）；及於本院審理時證稱：「84年7月
    31日借據上的簽名及印章是我的，上面的地址也是我填寫的
    。」等語，顯見告訴人己○○非僅簽立上開84年7月29日之
    授信約定書、約定書而已。而告訴人於96年9月12日偵訊前
    ，始終否認曾在上開貸款借據上簽名及用印，於該次庭訊檢
    察官訊問時，方改稱有於84年7月31日之借據上簽名及用印
    等語，其前後之指、證述已有不一。且簽名與用印乃意思表
    示之表徵，亦具有一定之法律效果，為一般成年人社會生活
    之重要行為，況告訴人己○○係在借據、授信約定書、約定
    書等重文私文書上簽名及用印，更係在其夫婿劉繼志之陪同
    下為上開法律行為，且劉繼志亦陳稱其亦同時簽署相關文件
    ，則倘若其等既係為新方興業股份有限公司之貸款案簽立上
    開文件，衡情，應得以理解華南銀行民族路分行已同意核貸
    借款予新方興業股份有限公司，且在簽署上開文件後不久應
    即可獲得撥款，卻未向華南銀行民族路分行追蹤查詢，更因
    無資金奧援而致新方興業股份有限公司之支票於84年8月間
    跳票（此跳票之事實業據告訴人於偵查中陳述明確，及劉繼
    志於偵查中及本院審理時證述屬實）？足見告訴人應非為新
    方興業股份有限公司擔任借款之連帶保證人而簽署上開文件
    。
(九)、告訴人提起告訴時所提出之丙○○85年2月8日展期續借借據
    上「連帶保證人」欄下之「  己○○」簽名及「劉己○○」
    印文，與其上開授信約定書、約定書及丙○○84年7月31日
    借據上之「  己○○」簽名及「劉己○○」印文顯有不同，
    即上開展期續借借據上之「劉己○○」印文中之「春」字，
    係刻斷成上下2截，而上開授信約定書、約定書及丙○○初
    借借據上之「春」字印文，則為上下相連。又依肉眼觀察，
    上開展期續借借據上之「  己○○」簽名運筆、勾勒、筆勢
    等，與上開授信約定書、約定書及丙○○84年7月31日借據
    上之「  己○○」簽名亦明顯不同。故承辦丙○○上開貸款
    展期之華南銀行民族路分行職員陳中和於發現展延續借借據
    與原借據上之劉己○○簽名、印鑑及授信約定書上之簽名、
    印鑑不同，經其要求補正後，該借款展延案始通過等情，亦
    據證人陳中和於警詢及偵查中證述屬實，並於警詢時即提出
    另1份補正後之丙○○85年2月8日展期續借借據（93年度他
    字第640號卷第24頁、96年度偵續字第157號卷第50頁、上開
    貸款案之逾期放款戶檔案夾）。該補正後之丙○○展延續借
    借據上「連帶保證人」欄下「  己○○」之簽名及「劉己○○」印文，與告訴人上開授信約定書、約定書、84年7月31
    日初借借據上之「  己○○」簽名及「劉己○○」印文，互
    核筆跡之運筆、勾勒、筆勢及印文之字體、大小、刻痕，客
    觀上依肉眼辨識即可認為應屬相同，足見該補正後之丙○○
    展期續借借據上之「  己○○」簽名與「劉己○○」印文，
    應係告訴人親自所簽署無誤。況告訴人己○○於偵查中亦陳
    稱：「（請看上面的簽名是否是你的？提示85年2月8日與告
    訴人印鑑相符的借據）是。」、「（為何會在展期的借據上
    簽名？）我也不知道。」等語（96年度偵續字第157號卷第
    32頁），顯見告訴人應有擔任上開丙○○150萬元信用貸款
    之連帶保證人，否則又豈會於85年2月間仍在展期續借借據
    之「連帶保證人」欄下簽名用印？且益見其應明瞭其在上開
    展期續借借據「連帶保證人」欄下簽名用印之意義及目的，
    故其亦有繼續擔任上開丙○○展期續借貸款之連帶保證人之
    真意。
(十)、又華南銀行民族路分行於辦理展期續借貸款時，僅須核對印
    章，無須本人到場等情，業據證人何征吉、庚○○於偵查中
    證述屬實。上開由告訴人所提出之丙○○85年2月8日展期續
    借借據（即未補正前之續借借據），其上之「  己○○」簽
    名及「劉己○○」印文雖與上開告訴人授信約定書、約定書
    及初借借據上之簽名及印文不符，惟被告丙○○既能在極短
    時間內，迅速取得由告訴人親自簽名用印之展期續借借據，
    則其原無偽造告訴人私文書、印章及印文之必要，或因本人
    無庸到場而便宜行事，故經告訴人之同意或授權後，由他人
    在該未補正前之丙○○展期續借借據上簽名及用印，該印章
    亦應係源自告訴人所使用或授權使用之另1枚「劉己○○」
    印章，自難認被告丙○○有偽造私文書、印章及印文之犯行
    。
(十一)、另上開未補正前之丙○○85年2月8日展期續借借據（即告訴
    人提出與告訴人前開授信約定書、約定書上簽名及印文不符
    之借據）上之「劉己○○」印文，與被告辛○○為借款人之
    84年8月25日初借借據及85年3月26日展期續借借據上之「劉
    己○○」印文，互核印文之字體、大小、刻痕係屬相符，即
    「春」字中間均刻斷成上下2截。而告訴人應有授權他人在
    上開未補正前之丙○○85年2月8日展期續借借據上簽名及用
    印，衡情，告訴人亦應有同意或授權他人在上開辛○○初放
    借據及展期續借借據上簽名及用印。
四、綜上所述，告訴人己○○應有同意擔任被告2人上開向華南
    銀行民族路分行貸款債務之連帶保證人，自難認被告2人有
    何偽造私文書後持以行使及詐欺取財之犯行，此外復查無其
    他積極之證據足以證明被告2人有何公訴人所指行使偽造私
    文書及詐欺取財之犯行，既不能證明被告2人犯罪，爰均依
    法為無罪判決之諭知。
據上論斷，應依刑事訴訟法第301條第1項，判決如主文。
本案經檢察官乙○○到庭執行職務。
中    華    民    國    98    年    6     月    15    日
                  刑事第九庭  審判長法  官  簡源希
                                    法  官  高英賓
                                    法  官  戴博誠
上為正本係照原本作成。
如不服本判決應於收受判決後10日內向本院提出上訴書狀，並應
敘述具體理由；其未敘述上訴理由者，應於上訴期間屆滿後20日
內向本院補提理由書（均須按他造當事人之人數附繕本）「切勿
逕送上級法院」。
                                    書記官  黃雅青
中    華    民    國    98    年    6     月    15    日


司法院資訊處製作；財團法人民間司法改革基金會備份。
